臺灣高雄地方法院刑事判決　　　　　　　　　　　　　九十年度交易字第八二八號
　　公　訴　人　臺灣高雄地方法院檢察署檢察官
　　被　　　告　甲○○
右列被告因過失致死案件，經檢察官提起公訴（九十年度偵字第一五九四四號），本
院判決如左：
    主  文
甲○○過失致人於死，處有期徒刑拾月。
    事  實
一、甲○○考領有小型車普通駕駛執照，於民國九十年八月二十一日十一時三十分許
    ，駕駛車牌號碼ＹＧ─六七○二號之自用小客車，沿高雄縣鳳山市市區往西方向
    行駛，至高雄市苓雅區○○○路二十七號公園前路邊停車格內停車後，欲開啟車
    門，本應注意汽車停車，停車向外開啟車門時，應察看有無行人、車輛並讓其先
    行，而當時天氣晴、日間日然光線、路面乾燥無缺陷或其他障礙物、視線良好，
    且依其智識、能力亦無不能注意之情事，詎甲○○疏未注意觀看後方是否有行人
    及車輛經過，即貿然開啟左前側車門，適黃福興（未依規定配載安全帽）騎乘車
    牌號碼ＫＴＳ─六三Ｏ號之重型機車，沿高雄市苓雅區○○○路由東往西方向行
    駛而至，見狀閃避不及，當場擦撞甲○○所駕駛之自用小客車左前車門，因而人
    車倒地，受有頭部外傷、顱內出血等傷害，經送醫急救，延至同年月二十二日二
    十時二十分許不治死亡。甲○○於肇事後，立即護送黃福興至醫院，甲○○委託
    其女林美青在現場等候警員前來，並於偵查犯罪機關未發覺犯罪人前，受託人林
    美青向據報前往現場處理之警員主動承認甲○○肇事自首而願接受裁判。
二、案經黃福興之子乙○○訴由高雄市政府警察局苓雅分局報請臺灣高雄地方法院檢
    察署檢察官偵查起訴。
    理  由
一、訊據被告甲○○固不諱言於上述時、地駕駛自用小客車與被害人黃福興所騎乘之
    機車發生擦撞，被害人因而傷重不治死亡等情，惟矢口否認有何過失致死犯行，
    辯稱：伊當時將車停在三多一路路邊之停車格後，有從後視鏡看後方無來車後才
    開門，被害人黃福興之機車突然經過，而機車旁加掛的拼裝車廂與伊車門擦撞才
    發生車禍，伊並無過失云云。
二、惟查：
  (一)右揭犯罪事實，業據告訴人乙○○於警訊及本署偵查中指訴綦詳，且細繹卷附高
    雄市政府警察局交通大隊第五分隊員警至現場處理時所測繪之道路交通事故調查
    報告表及所拍攝之現場照片所呈︰本件交通事故發生地點在高雄市苓雅區○○○
    路路邊，肇事後被告所駕駛之自用小客車停於三多一路北側路邊停車格，頭西尾
    東，距停車格南側格邊左前輪０．一公尺、左後輪０．二公尺；被害人所騎乘之
    機車位於被告所駕駛之自用小車左側略前之西向慢車道，車輪朝上，頭北尾南，
    前輪距被告駕駛之自用小客車左前輪０．九公尺，後輪距西向快慢車道分隔線一
    ．八公尺；被告駕駛之自用小客車左前門損壞，被害人騎乘之機車加裝框架右側
    損壞。藉此，參諸被告及被害人所有車輛之停止位置、雙方車損及路況等情形研
    判，被告開啟車門時未注意確無來車而肇事甚明。
  (二)按車輛停車時，停車欲開啟車門時，應注意行人、車輛，並讓其先行，道路交通
    安全規則第一百十二條第一項第十五款定有明文，被告考領有小型車普通駕駛執
    照，業據被告陳明在卷，其對於上開規定理應知之甚詳，駕車時自應注意上述規
    定並確實遵守之。又依當時客觀情形天候晴、日間日然光線、路面乾燥無缺陷或
    其他障礙物、視線良好，此有道路交通事故調查報告表及現場照片在卷為證，且
    依被告之智識、能力復無不能注意之情事，竟疏未注意後方交通狀況，貿然開啟
    車門，以致肇事，被告開啟車門之行為應有過失。而公訴人將本件事故送請高雄
    市政府建設局車輛行車事故鑑定委員會及高雄市車輛行車事故覆議鑑定委員會鑑
    定結果，亦同此認定，有高雄市政府建設局車輛行車事故鑑定委員會九十年十月
    十一日九十高市車鑑字第四五八三號函暨所附鑑定意見書、高雄市車輛行車事故
    覆議鑑定委員會九十年十一月二十九日九十高市覆字第一九九號函各一份在卷可
    按。
  (三)再者，被害人黃福興因本件車禍受有頭部外傷、顱內出血等傷害，送醫急救不治
    死亡之事實，已據檢察官督同檢驗員相驗屬實，製有相驗筆錄、相驗屍體證明書
    、驗斷書在卷可憑，則被告過失駕車肇事行為，與被害人之死亡結果間，自具有
    相當因果關係。雖被害人騎乘機車未依規定配戴安全帽（稽諸道路交通事故調查
    報告表即明），同為本件損害擴大之原因，惟被告仍不得因此解免其責。
  (四)綜上所述，被告所辯顯係避重就輕之詞，委無足採。本件事證明確，被告過失致
    死犯行，洵堪認定。
四、核被告所為，係犯刑法第二百七十六條第一項過失致死罪。又被告於肇事後，立
    即護送被害人至醫院，委託其女林美青在現場等候警員前來，並於偵查犯罪機關
    未發覺犯罪人前，其女林美青向據報前往現場處理之警員主動承認被告肇事自首
    而願接受裁判之事實，已據被告陳明在卷，並經證人即警員魏順養到庭證述綦詳
    （本院九十一年一月九日審判筆錄），被告所為合於刑法第六十二條前段自首之
    要件，茲依法減輕其刑。爰審酌被告係一時不慎致罹刑章，迄今未能與被害人家
    屬達成民事上和解，另斟酌被告犯罪後坦承部分犯行，態度尚可，且素行尚佳（
    有臺灣高等法院被告全國前案紀錄表可按），及被害人就本件車禍損害之擴大亦
    與有過失等一切情狀，量處如主文所示之刑。
據上論斷，應依刑事訴訟法第二百九十九條第一項前段，刑法第二百七十六條第一項
、第六十二條前段，罰金罰鍰提高標準條例第一條前段，判決如主文。
中      華      民      國      九十一    年      一      月    二十三  日
                                  臺灣高雄地方法院交通法庭
                                      法  官  何  秀  燕
右正本證明與原本無異。
如不服本判決，應於判決送達後十日內，向本院提出上訴狀。
                                      書記官  邱  靜  銘
中      華      民      國  九十一    年      一      月    二十三  日
附錄本案判決論罪科刑之法條
中華民國刑法第二百七十六條第一項：
 (過失致死罪)
因過失致人於死者，處二年以下有期徒刑、拘役或二千元以下罰金。
